【裁判字號】    95,交上易,724
【裁判日期】    951228
【裁判案由】    過失致死
【裁判全文】
臺灣高等法院臺中分院刑事判決       95年度交上易字第724號
上  訴  人  臺灣臺中地方法院檢察署檢察官
被      告  丙○○
上列上訴人因過失致死案件，不服臺灣臺中地方法院95年度沙交
簡上字第90號中華民國95年5月2日第一審判決（起訴案號：臺灣
臺中地方法院檢察署94年度偵字第16365、18302號），提起上訴
，本院判決如下：
      主  文
原判決撤銷。
丙○○因過失致人於死，處有期徒刑陸月，如易科罰金，以銀元
參佰元即新台幣玖佰元折算壹日。緩刑貳年。
      事  實
一、丙○○於民國 (下同)94年8月27日16時35分許，駕駛車牌號
    碼9H-0628號自小客車，沿臺中縣烏日鄉○○路○段由北往南
    方向行駛，行經前開路段1165巷巷口時 (道路交通事故調查
    報告表及起訴書均誤載為165巷口)，理應注意車前狀況，並
    隨時採取必要之安全措施，以免發生碰撞之危險，依當時天
    候晴、路面無缺陷、道路無障礙物、視距良好等一切情狀，
    並無不能注意之情事，竟疏未注意，不慎撞及同疏未注意車
    前狀況之廖德義所騎乘自1165巷駛入環中路之TEF-136 機車
    ，致廖德義當場人車倒地，受有頭部外傷併嚴重腦挫傷、右
    側硬腦膜下出血、顱內出血等傷害，經送中山醫學大學附設
    醫院急救無效，延治同月三十一日上午一時十四分死亡。
二、案經台灣台中地方法院檢察署檢察官相驗後自動檢舉偵辦。
      理  由
一、訊據被告丙○○坦承駕駛9H-0628 號自小客車，於上開時地
    與被害人廖德義乘騎之TEF-136 機車碰撞，致被害人死亡之
    事實，然矢口否認犯罪，辯稱：係被害人闖紅燈，且車速快
    ，撞擊前伊已停車云云，惟查：本件被害人於車禍發生後
    受有上述頭部外傷併嚴重腦挫傷、右側硬腦膜下出血、顱內
    出血等傷害，經送中山醫院急救無效，延治同月三十一日上
    午一時十四分死亡 (見卷附中山醫學大學附設醫院診斷證明
    書及台灣台中地方法院檢察署驗斷書、相驗屍體證明書 )，
    就係何人闖紅燈，已無從訊問查明，台灣省台中縣區車輛行
    車事故鑑定委員會亦認本會委員研討後不確定何方闖紅燈(
    見卷附台灣省台中縣區車輛行車事故鑑定委員會函 )，尚難
    僅憑被告片面陳述即認係被害人闖紅燈，況燈號僅係指揮交
    通之一種手段，途中有無發生危險之可能，仍應由行車之駕
    駛者為充分之注意，殊難以燈號係綠燈即可不負注意之責任
    。被告於警訊時供稱：9H-0628 號自小客車撞擊點為車頭
    右側保險桿等語，於偵查時供述：被害人自巷口騎出，伊看
    見時距離四、五公尺，即踩煞車將方向盤向左轉，右前保險
    桿撞到機車左後側等語，於原審供稱：撞到被害人機車左後
    方等語，被告所辯：係被害人車速快，撞擊前伊已停車云云
    ，尚難採信。按汽車駕駛人應注意車前狀況，並隨時採取
    必要之安全措施，道路交通安全規則第九十四條第三項定有
    明文，本件依卷附道路交通事故調查報告表所示，肇事當時
    天候晴、路面無缺陷、道路無障礙物、視距良好，足見當時
    並無不能注意之情事，另依卷附肇事現場照片及本院履勘現
    場筆錄顯示，被告與被害人行車方向之環中路與一一六五巷
    口間除有一支電桿外並無遮敞物，車禍發生後9H-0628 號自
    小客車及TEF-136 號機車之損壞情形均不嚴重，被告且稱伊
    當時之車速僅四、五十公里，足見當時被告與被害人若能注
    意車前狀況，本件事故即可避免，堪認二人均有過失。參以
    被告於原審供稱：我看到被害人時，他的位置大概在我右側
    快車道上即從內側往外數的第二、三車道之間等語，於本院
    履勘現場時陳稱：肇事當時伊在注意下一個路口 (太明北路
     )，準備左轉，要去一個大型玩具店，回頭時被害人已在環
    中路的汽車外側車道與機車道之間向前延伸的路口中，益徵
    被告確有疏未注意車前狀況之過失。雖被害人亦有過失，然
    並無礙被告過失之認定。被告之過失與被害人之受傷死亡間
    顯有相當因果關係。本件事證明確，被告所辯顯係脫卸之詞
    ，不足採信，其犯行應堪認定。
二、核被告丙○○所為，係犯刑法第二百七十六條第一項之過失
    致死罪。又被告於肇事後即向警報案並於警員到達現場時主
    動陳述肇事經過接受偵訊坦承肇事，有烏日分局警備隊道路
    交通事故肇事人自首情形紀錄表在卷可按，應依修正前刑法
    第六十二條前段之規定減輕其刑 (按九十四年二月二日修正
    公布，九十五年七月一日施行之刑法第六十二條前段修正為
    對於未發覺之罪自首而受裁判者，得減輕其刑，比較修正前
    後之規定，修正前之規定有利於被告，依刑法第二條第一項
    規定應適用修正前之規定 )。原審未詳加勾稽遽為被告無罪
    之諭知，尚有未洽，檢察官以原審判決無罪不當為由上訴有
    理由，應由本院將原審判決撤銷改判，爰審酌被告過失程度
    之輕重、本件車禍被害人亦有過失及被告肇事後業與被害人
    家屬達成調解，賠償損害等一切情狀 (見卷附調解書)，量
    處如主文第二項所示之刑，並依修正前刑法第四十一條第一
    項前段諭知易科罰金之折算標準 (按九十四年二月二日修正
    公布，九十五年七月一日施行之刑法第三十三條第五款規定
    罰金新台幣一千元以上，以百元計算之，第四十一條第一項
    前段規定犯最重本刑五年．．．，得以新台幣一千元、二千
    元或三千元折算壹日，易科罰金。比較修正前後之規定，均
    以修正前之規定有利於被告，依刑法第二條第一項規定均應
    適用修正前之規定）。又被告前曾於九十二年間因竊盜罪經
    台灣士林地方法院判處有期徒刑八月，緩刑三年，緩刑後交
    付保護管束三年確定，於九十五年五月二十四日保護管束期
    滿，緩刑未經撤銷，其刑之宣告失其效力，有台灣高等法院
    被告前案紀錄表在卷可考，肇事後業與被害人家屬達成民事
    調解賠償損害如上述，被害人之妻乙○且表示願宥恕，經此
    偵審教訓，被告當知所警惕而無再犯之虞，本院認本件宣告
    刑以暫不執行為當，爰宣告緩刑二年，以啟自新。
三、據上論斷，應依刑事訴訟法第三百六十九條第一項前段、第
    三百六十四條、第二百九十九條第一項前段、刑法第二條第
    一項、第二百七十六條第一項、第六十二條前段 (修正前)
    、第四十一條第一項前段 (修正前)、罰金罰鍰提高標準條
    例第一條前段、第二條 (修正前)、第七十四條第一項第一
    款，判決如主文。
    本案經檢察官甲○○到庭執行職務。
中    華    民    國    95    年    12    月    28    日
            刑事第九庭    審判長法  官  陳  筱  珮
                                法  官  余  仕  明
                                法  官  康  應  龍
上列正本證明與原本無異。
不得上訴。
                                書記官  姚  錫  鈞
中    華    民    國    96   年     1    月     2    日


司法院資訊處製作；財團法人民間司法改革基金會備份。
